【裁判字號】    98,交聲,3131
【裁判日期】    981130
【裁判案由】    聲明異議
【裁判全文】
臺灣高雄地方法院交通事件裁定        98年度交聲字第3131號
原處分機關  交通部公路總局高雄區監理所旗山監理站
法定代理人  郭政雄
異  議  人  甲○○
即受處分人
上列受處分人因聲明異議案件，對於交通部公路總局高雄區監理
所旗山監理站民國98年11月18日所為之處分（原處分：旗監違裁
字第裁85-Z00000000號），聲明異議，本院裁定如下：
    主  文
原處分撤銷。
甲○○汽車駕駛人，駕駛汽車經測試檢定酒精濃度超過規定標準
，處罰鍰參萬肆仟伍佰元，並吊扣自用小客車駕駛執照拾貳月及
接受道路交通安全講習。
    理  由
一、原處分意旨略以：受處分人即異議人甲○○領有普通大貨車
    駕駛執照，竟於民國98年11月17日21時21分，酒後駕駛車牌
    號碼9395-VY 號自用一般小客車，行經國道三號南下372.2
    公里，經警攔查後測得吐氣所含酒精濃度為每公升0.44毫克
    之事實，國道警察局第五警察隊員警乃開單舉發。嗣原處分
    機關亦認前述違規事實明確，乃依道路交通管理處罰條例第
    35條第1 項第1 款規定，裁處罰鍰新台幣（下同）34500 元
    ，吊扣駕駛執照12個月，施以道安講習等語。
二、異議意旨略以：異議人對於前揭時、地，領有普通大貨車駕
    駛執照酒後駕駛自用一般小客車，為員警開單舉發，嗣經原
    處分機關裁處罰鍰及施以道安講習之處分部分並不爭執。惟
    若吊扣異議人所持有之普通大貨車駕駛執照將影響生計，是
    不服原處分機關對於吊扣前揭駕駛執照之處分（按罰鍰及施
    以道安講習部分未經異議），爰依法聲明異議等語。
三、按汽車駕駛人，駕駛汽車經測試檢定有酒精濃度超過規定標
    準之情形者，處15000 元以上60000 元以下罰鍰，並當場移
    置保管其車輛及吊扣其駕駛執照1 年，道路交通管理處罰條
    例第35條第1 項第1 款定有明文。而所謂酒精濃度超過規定
    之標準者，依道路交通安全規則第114 條第2 款之規定，係
    指汽車駕駛人飲用酒類或其他類似物後其吐氣所含酒精濃度
    超過每公升0.25毫克或血液中酒精濃度超過0.05% 以上者。
    又汽車駕駛人，因違反本條例及道路交通安全規則之規定，
    受吊銷駕駛執照處分時，吊銷其持有各級車類之駕駛執照，
    道路交通管理處罰條例第68條定有明文。此規定係於94年12
    月14日修正公布，並於95年3 月1 日施行，而修正前之道路
    交通管理處罰條例第68條則係規定「汽車駕駛人，因違反本
    條例及道路交通安全規則之規定，受吊扣或吊銷駕駛執照處
    分時，吊扣或吊銷其持有各級車類之駕駛執照」，觀其修法
    意旨，係以「原條文將違規駕駛人所持有之各級車類駕駛執
    照一併吊扣或吊銷，失之過酷，影響人民工作及生活甚鉅」
    為由，而刪除吊扣駕駛人駕駛執照時，應吊扣駕駛人持有各
    級車類駕駛執照之規定，是依現行道路交通管理處罰條例，
    已無得吊扣駕駛人所持有他級駕駛執照之依據存在，從而，
    於為吊扣駕駛人駕駛執照之處分時，自僅得吊扣駕駛人違規
    時所駕駛該級車類之駕駛執照，以限制其繼續駕駛該級車類
    行駛道路之權利，若駕駛人並無該級車類之駕駛執照，即無
    從執行吊扣駕駛執照之處分，而僅係應否依道路交通管理處
    罰條例第22條第1 項規定處罰駕駛人之問題。
四、經查：
  (一)異議人於上揭時、地，駕駛車牌號碼9395-VY 號自用一般小
    客車，經檢測其吐氣中酒精濃度值為每公升0.44毫克後開單
    舉發，原處分機關裁處罰鍰34500 元、吊扣駕駛執照12個月
    、施以道安講習等節，有舉發通知單、違反道路交通管理事
    件裁決書（本院卷第4 、5 頁）附卷可稽，堪以認定。
  (二)惟異議人於違規當時，僅執有普通大貨車駕駛執照，並未執
    有自用一般小客車之駕駛執照，有公路監理電子閘門證號查
    詢汽車駕駛人之資料1 紙（本院卷第12頁）在卷足憑，是原
    處分機關裁決吊扣異議人之駕駛執照，係指異議人之普通大
    貨車駕駛執照，而非自用一般小客車之駕駛執照，應堪認定
    。揆諸前揭說明，異議人既係駕駛一般自用小客車違反道路
    交通管理處罰條例第35條第1 項第1 款之規定，依法即僅能
    吊扣其自用一般小客車駕駛執照，並無得吊扣異議人持有他
    級駕駛執照之依據，原處分機關以異議人有上開違規行為，
    逕行裁處吊扣異議人之普通大貨車駕駛執照，已難謂係適法
    之處分。
  (三)綜上所述，原處分機關以異議人駕駛自用一般小客車違反道
    路交通管理處罰條例第35條第1 項第1 款之規定，逕為吊扣
    異議人普通大貨車駕駛執照之處分，顯已逾越道路交通管理
    處罰條例之規範，與法律保留原則相悖，而屬違法處分，是
    異議人提出本件聲明異議，為有理由。又聲明異議，屬一種
    司法救濟途徑，由法院審查受處分人所涉之違規事實是否成
    立，及原處分所適用之法條是否正確、裁罰是否適當，因法
    院負有司法審查之作用，對原處分失當時，應自為處分，以
    本案而言，就罰鍰、吊照及安全講習等處罰效果宜為一併重
    新諭知（臺灣高等法院所屬法院98年法律座談會第23號審查
    意見參照）。是原處分關於上揭處異議人罰鍰34500 元、吊
    扣駕駛執照12個月、施以道安講習等處分，既有上述失當之
    處，自應予以撤銷，並由本院改諭知處罰鍰34500 元，吊扣
    自用小客車駕駛執照12月及接受道路交通安全講習，以符法
    旨。
據上論斷，爰依道路交通案件處理辦法第20條，裁定如主文。
中    華    民    國    98    年    11    月    30    日
                  交通法庭    法  官  曾仁勇
以上正本證明與原本無異。
如不服本裁定，應於收受送達後5 日內向本院提出抗告狀。
中    華    民    國    98    年    11    月    30    日
                              書記官  王紀芸


司法院資訊處製作；財團法人民間司法改革基金會備份。
